臺灣彰化地方法院民事判決　九十三年度簡上字第一三一號
　　上　訴　人　丙○○○○○○.
　　被上訴人　　甲○○
　　訴訟代理人　乙○○
右當事人間請求土地所有權移轉登記事件，上訴人對於中華民國九十三年十月二十一
日本院員林簡易庭九十三年度員簡字第六三號判決提起上訴，本院於九十四年三月二
十九日言詞辯論終結，判決如左：
    主  文
上訴駁回。
第二審訴訟費用由上訴人負擔。
    事實及理由
一、被上訴人起訴主張與上訴人因土地糾紛，與訴外人大銀建築有限公司（下稱大銀
    公司）等人於彰化縣溪湖鎮公所成立調解，並簽立調解筆錄，惟因溪湖鎮公所作
    業疏漏，未於法定期間內將調解筆錄送至法院核定，致該調解筆錄未生與確定判
    決同一之效力，惟調解內容既經兩造及調解當事人間意思表示合致，自生和解之
    私法上契約效力。據前述調解筆錄，大銀公司應將坐落彰化縣溪湖鎮○○○段四
    五三地號土地、應有部分一七九０分之六六三，核算面積為六四．八二坪移轉登
    記予被上訴人及訴外人楊國治均分。而被上訴人與楊國治再就前開取得土地部份
    ，核算面積為二三．五八坪與上訴人及訴外人楊淑敏、楊裕津三人共有坐落同上
    地段四三六、四三七地號土地應有部分全部互為交換。嗣被上訴人與楊國治已將
    前述核算面積為二三．五八坪土地，由大銀公司逕予移轉予上訴人及楊淑敏、楊
    裕津三人，楊淑敏、楊裕津亦依約將其等應有部分全部移轉予被上訴人指定之人
    及楊國治，然上訴人卻拒不移轉其所有同地段四三六地號土地應有部分一八０分
    之一，及四三七地號土地應有部分四八分之一之土地（下稱系爭土地）予被上訴
    及楊國治。因楊國治業將其對上訴人前述權利讓予被上訴人，另上訴人所有系爭
    土地所有權人姓名誤登為「楊裕載」，故爰依調解筆錄，提起本訴，並聲明：上
    訴人應將坐落彰化縣溪湖鎮○○○段四三六地號、地目建、面積九八九平方公尺
    ，登記次序三、所有權人楊裕載、應有部分（權利範圍）一八０分之一土地及同
    段四三七地號、地目建、面積九八四平方公尺，登記次序三、所有權人楊裕載、
    應有部分（權利範圍）四八分之一土地，所有權人姓名部分向彰化縣溪湖鎮地政
    事務所申請更正為「楊淯傑」，並將前開二筆土地所有權移轉登記予被上訴人暨
    訴訟費用由上訴人負擔。
二、上訴人未於準備程序、言詞辯論期日到場，亦未提出任何書狀，據其於原審之陳
    述則為被上訴人之父乙○○前積欠上訴人債務未清償，調解時曾口頭約定被上訴
    人須待債務清償始能請求移轉系爭土地，該債務尚未清償，上訴人已主張解約拒
    絕移轉，且請求移轉之時效業已消滅等語。
三、原審為被上訴人全部勝訴之判決，上訴人對於原審判決不服，提起上訴，惟未為
    任何陳述。
四、上訴部分：
（一）本件上訴人受合法通知，未於言詞辯論期日到場，核無民事訴訟法第三百八十
      六條所定各款情形之一，爰依被上訴人之聲請，准其一造辯論而為判決。
（二）被上訴人起訴主張與上訴人及大銀公司等人簽立調解筆錄，調解筆錄內容約定
      ：大銀公司應將坐落彰化縣溪湖鎮○○○段四五三地號土地、應有部分一七九
      ０分之六六三，核算面積為六四．八二坪移轉登記予被上訴人及楊國治均分。
      而被上訴人與楊國治再就前開取得土地部份，核算面積為二三．五八坪與上訴
      人及楊淑敏、楊裕津三人共有坐落同上地段四三六、四三七地號土地應有部分
      全部互為交換，上開調解內容，除上訴人外，餘皆依約履行之事實，業據提出
      彰化縣溪湖鎮調解委員會調解筆錄、土地登記謄本、同意書為證，上訴人除抗
      辯如上，餘未爭執，不爭執部分，足認屬實。
（三）至上訴人雖以前情抗辯，惟為被上訴人否認，經查：上訴人就有利於己之兩造
      曾口頭約定須待被上訴人之父乙○○清償債務後，被上訴人始能請求移轉系爭
      土地之事，並未舉證以實其說，自無足採信，準此，上訴人據以主張業已解約
      故拒絕移轉云云，亦屬無據。又請求權，因十五年間不行使而消滅，民法第一
      百二十五條定有明文，是依上開規定，土地移轉登記請求權時效期間係為十五
      年。本件兩造係於九十一年十月十四日成立調解，有上述調解筆錄影本在卷可
      證，迄被上訴人於九十三年三月八日提起本訴，期間僅一年四月餘，則被上訴
      人自無逾時效請求之情，是上訴人辯稱時效業已消滅云云，亦無足採取。
（四）又系爭土地所有權人登記為「楊裕載」，有土地登記謄本在卷可稽，「楊裕載
      」即上訴人楊裕截亦即楊淯傑，業據上訴人於原審自認無訛，另據彰化縣溪湖
      地政事務所以九十三年五月十九日（九三）溪地一字第○九三○○○三○八八
      號函覆原審稱：該所現存登記資料，系爭土地所有權人登記為「楊裕載」，而
      非「楊裕截」，「楊裕載」登記住址為彰化縣溪湖鎮○○路六十六號，係與楊
      裕津、楊裕騰同時繼承楊東之持分，因該繼承登記案卷年代久遠，已逾保管
      期限業經銷毀，故是否即上訴人無從由原始登記資料獲得查證。依案附上訴人
      戶籍謄本影本所載，其生父雖登記為楊東，但查其戶籍地址與登記資料不符
      ，如能依四十二年申辦繼承登記案時，楊東、楊裕津、楊裕騰、楊裕截等四
      人曾設籍於溪湖鎮○○路六十六號地址之戶籍資料，且此期間於該地址亦無楊
      裕載之登記設籍，正、反求證，可知確屬同人，則更正登記系爭土地所有權人
      為「楊裕截」，由該所逕予辦理或由當事人申請辦理皆可受理等語，及原審依
      該函所示，函詢彰化縣溪湖鎮戶政事務所三十九年至四十二年間彰化縣溪湖鎮
      ○○路六十六號有無楊裕載之設籍資料，經該事務所以九十三年七月十四日彰
      溪戶字第○九三○○○一六二○號函覆查無楊裕載之設籍資料，但該事務所檢
      附之戶籍資料則有上訴人之設籍資料，是系爭土地所有權人應為上訴人，而誤
      登姓名為「楊裕載」，堪以認定，則被上訴人請求上訴人就系爭土地所有權人
      姓名誤登為「楊裕載」部分，向彰化縣溪湖地政事務所申請更正為上訴人姓名
      「楊淯傑」，亦屬合理而有理由。
（五）從而，被上訴人依據調解筆錄，請求上訴人就系爭土地所有權人姓名誤登為「
      楊裕載」部分，向彰化縣溪湖地政事務所申請更正為上訴人姓名「楊淯傑」後
      ，將系爭土地移轉登記予被上訴人所有，為有理由，應予准許。原審判命上訴
      人履行，核無違誤。上訴人不服提起上訴，為無理由，應予駁回。
五、本件事證已臻明確，兩造其餘攻擊或防禦方法，與本件判決結果並無影響，不予
    一一審酌，併此敘明。
六、據上論結，本件上訴為無理由，依民事訴訟法第四百六十三條、第三百八十五條
    第一項前段、第四百三十六條之一第三項、第四百四十九條第一項、第七十八條
    ，判決如主文。
中　　　華　　　民　　　國　　九十四　　年　　　四　　　月　　 十二　　 日
                                      臺灣彰化地方法院民事第一庭
~B審判長法　官　羅培昌
~B法　官　陳弘仁
~B法　官　游秀雯
右為正本係照原本作成
不得上訴。
中　　　華　　　民　　　國　　九十四　　年　　　四　　　月　　 十三　　 日
~B法官書記官張西武
